臺灣屏東地方法院刑事判決　　　　　　100年度交易字第334號
公　訴　人　臺灣屏東地方法院檢察署檢察官
被　　　告　黃湘慈
上列被告因過失傷害案件，經檢察官提起公訴（100 年度偵字第
5386號）本院判決如下：
    主  文
黃湘慈犯過失傷害罪，處有期徒刑貳月，如易科罰金，以新臺幣
壹仟元折算壹日。
    事  實
一、黃湘慈於民國100 年2 月26日12時5 分許，未領有駕駛執照
    卻騎乘車牌號碼188-DYS 號機車，後掛拖車，沿屏東縣萬丹
    鄉○○路○段由北往南方向行駛，行經萬丹鄉○○路○段
    380 巷路口時，本應注意車前狀況，並保持隨時可以煞停之
    安全距離，且依當時日間自然光、路面乾燥、無缺陷、無障
    礙物及視距良好等情況，並無不能注意之情事，竟疏於注意
    車前狀況，從後追撞同向行駛在前，由肖妮（過失傷害部分
    ，另經檢察官為不起訴處分）後載其子莊富琪所騎乘之腳踏
    車，三人因碰撞致人車倒地，肖妮因而受有左側脛骨粉碎性
    骨折之傷害，黃湘慈則受有雙膝關節挫傷、右膝開放性傷口
    、臉部擦傷及腦震盪等傷害。後黃湘慈於據報前往處理具有
    偵查權之員警尚不知肇事者前，即在場坦承其為肇事者並表
    示願接受裁判之意。
二、案經肖妮訴由屏東縣政府警察局屏東分局報告臺灣屏東地方
    法院檢察署檢察官偵查起訴。
    理   由
一、按被告以外之人於審判外之陳述，雖不符刑事訴訟法第159
    條之1 至第159 條之4 之規定，而經當事人於審判程序同意
    作為證據，法院審酌該言詞陳述或書面陳述作成時之情況，
    認為適當者，亦得為證據。當事人、代理人或辯護人於法院
    調查證據時，知有第159 條第1 項不得為證據之情形，而未
    於言詞辯論終結前聲明異議者，視為有前項之同意，同法第
    159 條之5 第1 、2 項分別定有明文。本判決所引用之傳聞
    證據，當事人及辯護人迄未於本案言詞辯論終結前聲明異議
    ，依前開法條之規定，視為當事人已同意援引作為證據，且
    經本院審酌該等言詞陳述或書面陳述作成時之情況及證據取
    得過程等節，認為適當，可以作為認定事實之依據。
二、訊據被告固坦承於上揭時、地騎乘機車有與告訴人發生車禍
    ，致告訴人受傷等情，惟矢口否認有何過失，辯稱：本案係
    因告訴人突然轉彎，導致伊煞車不及才撞到告訴人，伊與告
    訴人二人都有錯，但應該告訴人之過失較大云云。經查：
  (一)被告無照騎乘機車，並於前揭時、地自後撞及告訴人所騎乘
    之腳踏車，致告訴人人車倒地，並因此受有上開傷害乙節，
    被告就此部分事實坦承不諱，復有道路交通事故現場圖、道
    路交通事故調查報告表(一)(二)、道路交通事故談話紀錄表、寶
    建醫療社團法人寶建醫院診斷證明書等各乙份、現場照片12
    張在卷可佐，此部分事實堪信為真實。
  (二)按汽車在同一車道行駛時，除擬超越前車外，後車與前車之
    間應保持隨時可以煞停之距離；汽車行駛時，駕駛人應注意
    車前狀況及兩車併行之間隔，並隨時採取必要之安全措施，
    道路交通安全規則第94條第1 項、第3 項定有明文。又所謂
    汽車，依同規則第2 條第1 項第1 款規定，指在道路上不依
    軌道或電力架線而以原動機行駛之車輛（包括機器腳踏車）
    。被告雖未領有駕駛執照，但對於上開規定，仍難諉稱不知
    ，其駕駛車輛自仍應注意上開規定。本件事故發生時，天候
    晴，日間自然光、路面乾燥、無缺陷、無障礙物及視距良好
    有上開道路交通事故調查表(一)可參，足認並無不能注意之情
    事，被告竟疏未注意，致與告訴人發生車禍，其有過失甚明
    。
  (三)又本件經送請臺灣省屏澎區車輛行車事故鑑定委員會鑑定結
    果，其鑑定意見認為被告無照駕駛重機車違規後掛拖車，未
    注意車前狀況，及未保持隨時可以煞停之距離追撞前車，為
    肇事原因，有上開委員會100 年7 月8 日屏澎鑑字第100600
    1169號函所附鑑定意見書附卷可參（偵卷第10頁至第11頁反
    面），與本院前開認定之過失情節相符。此外，告訴人確因
    本件車禍受有上開傷害，則被告過失行為與告訴人之受傷間
    ，自具有相當因果關係。綜上所述，本件事證明確，被告犯
    行洵堪認定，應予依法論科。
三、核被告所為，係犯刑法第284 條第1 項前段之過失傷害罪。
    按汽車駕駛人無駕駛執照駕車，因而致人受傷，依法應負刑
    事責任者，加重其刑至二分之一，道路交通管理處罰條例第
    86條第1 項定有明文。本件被告無照駕車肇事，業據其陳明
    在卷（本院卷第14頁反面），並有屏東縣政府警察局證號查
    詢機車駕駛人資料可稽，被告因無照駕駛過失致告訴人受有
    前揭傷害，揆諸上揭說明，應依法加重其刑。又被告於未被
    有偵查權限之前往醫院處理車禍事故之員警發覺其為肇事者
    之前，即向員警主動坦承其為肇事人，並願接受裁判乙節，
    有屏東縣政府警察局道路交通事故肇事人自首情形紀錄表乙
    份在卷可憑，是被告對於未經發覺之犯罪自首而接受裁判，
    且因此自首而節省司法資源，爰依刑法第62條前段規定，減
    輕其刑，並依法先加重後減輕之。爰審酌被告係因過失犯罪
    ，惡性較輕，惟肇事後矢口否認犯罪，且意圖諉責於被害人
    ，致增加被害人之精神痛苦，且迄審理終結止，並未賠償被
    害人身體與精神上之損害，亦未能和解獲得告訴人之原諒等
    一切情狀，量處如主文所示之刑，並諭知易科罰金之折算標
    準，以示懲儆。
據上論斷，應依刑事訴訟法第299 條第1 項前段，道路交通管理
處罰條例第86條第1 項，刑法第284 條第1 項前段、第62條前段
、第41條第1 項前段，刑法施行法第1 條之1 ，判決如主文。
本案經檢察官陳新君到庭執行職務。
中    華    民    國   100    年    10    月    31    日
                  刑事第四庭  法  官  李佳容
以上正本證明與原本無異。
如不服本判決應於收受判決後10日內向本院提出上訴書狀，並應
敘述具體理由；其未敘述上訴理由者，應於上訴期間屆滿後20日
內向本院補提理由書（均須按他造當事人之人數附繕本）「切勿
逕送上級法院」。
中    華    民    國   100    年    10    月    31    日
                              書記官  鍾思賢
附錄本案論罪科刑法條全文：
中華民國刑法第284條第1項
因過失傷害人者，處6 月以下有期徒刑、拘役或5 百元以下罰金
，致重傷者，處1 年以下有期徒刑、拘役或5 百元以下罰金。